【裁判字號】    99,交易,857
【裁判日期】    991230
【裁判案由】    妨害公務等
【裁判全文】
臺灣板橋地方法院刑事判決             99年度交易字第857號
公  訴  人  臺灣板橋地方法院檢察署檢察官
被      告  魏士偉
上列被告因妨害公務等案件，經檢察官提起公訴（99年度偵字第
26810 號），本院依簡式審判程序判決如下：
    主  文
魏士偉服用酒類，不能安全駕駛動力交通工具而駕駛，累犯，處
拘役伍拾日，如易科罰金，以新臺幣壹仟元折算壹日；又對於公
務員依法執行職務時施強暴，累犯，處拘役陸拾日，如易科罰金
，以新臺幣壹仟元折算壹日。應執行拘役玖拾日，如易科罰金，
以新臺幣壹仟元折算壹日。
    事  實
一、魏士偉前因竊盜案件，經本院以94年度簡字第64號判處有期
    徒刑4 月確定，已於民國94年2 月25日易科罰金執行完畢；
    又因施用毒品案件，經本院以97年度簡字第4459號判處有期
    徒刑4 月確定，已於99年3 月1 日易科罰金執行完畢。仍不
    知悔改，明知服用酒類或其他相類之物，不能安全駕駛動力
    交通工具者，不得駕駛之，其自99年9 月27日20時許起至翌
    日凌晨0 時許，在臺北縣板橋市（現改制為新北市板橋區，
    下同）中山路1 段1 號「星聚點KTV 」店內飲用啤酒，致生
    理協調失衡，已達於不能安全駕駛動力交通工具之狀態（尚
    未至不能辨識其行為違法或欠缺依其辨識而行為之能力或上
    開辨識及能力有顯著降低情形），竟於飲酒結束後，仍無照
    駕駛車號WDQ-155 號輕型機車，從上開飲酒地點出發上路，
    擬返回其位於臺北縣板橋市○○街311 號6 樓住處。嗣於99
    年9 月28日凌晨0 時40分許，魏士偉駕駛上開輕型機車行經
    臺北縣板橋市○○○路與公園街口，因闖紅燈右轉重慶路，
    適為巡邏員警顏佳良發覺，顏佳良為執行交通稽查職務，隨
    即駕駛車號M9S-520 號警用機車鳴放警笛從後方追趕，魏士
    偉為躲避取締，拒不配合停車受檢，在重慶路迴轉，再左轉
    公園街逆向直行逃逸，經顏佳良駕駛上開警用機車追至公園
    街，從魏士偉左側超車至前方之際，詎魏士偉明知顏佳良係
    公務員當時依法執行交通稽查職務，竟基於妨害公務之犯意
    ，駕駛上開輕型機車直接衝撞顏佳良警用機車之車尾（未致
    該警用機車毀損），使顏佳良人車倒地，以此方式對顏家良
    施以強暴，並致顏佳良受有兩側上肢多處挫傷及右食指擦傷
    之傷害（傷害部分未據告訴）。嗣經支援員警到場合力制伏
    魏士偉，對魏士偉施以呼氣酒精濃度測試，測試值達每公升
    0.78毫克，始悉上情。
二、案經臺北縣政府警察局板橋分局（現改制為新北市政府警察
    局板橋分局，下同）報請臺灣板橋地方法院檢察署檢察官偵
    查起訴。本院於準備程序進行中，被告就被訴事實為有罪之
    陳述，經告知被告簡式審判程序之旨，並聽取當事人意見後
    ，裁定進行簡式審判程序。
    理  由
一、上揭事實，均據被告魏士偉於檢察官偵訊及本院審理時認罪
    不諱，且有臺北縣政府警察局板橋分局酒精測定紀錄表、汽
    機車駕駛人酒後生理協調平衡檢測紀錄表、刑法第185 條之
    3 案件測試觀察錄表、員警顏佳良於99年9 月28日出具之職
    務報告、亞東紀念醫院診斷證明書各1 份、臺北縣政府警察
    局舉發違反道路交通管理事件通知單3 份、機車照片2 幀在
    卷可稽。雖被告曾稱：伊當時已經沒有意識，不知道發生何
    事云云；惟被告為警查獲之後，經施以呼氣酒精濃度測試，
    測試值為每公升0.78毫克，雖逾一般認定不能安全駕駛動力
    交通工具之每公升0.55毫克標準，惟衡情尚未至爛醉如泥、
    對於外界渾無知覺之程度。徵諸被告當時於飲酒之後，尚可
    操作駕駛機車從飲酒處駛至闖紅燈路口，而於員警發覺前往
    稽查之際，先係以迴轉、逆向行駛逃避取締，嗣更直接衝撞
    警用機車，此觀上揭員警顏佳良之職務報告所載甚詳，顯非
    陷於無意識之狀態，難認其當時有何精神障礙或心智缺陷，
    致不能辨識其行為違法或欠缺依其辨識而行為之能力，或上
    開辨識及能力有何顯著降低之情形。綜上所述，本案事證已
    臻明確，被告犯行堪予認定，應依法論科。
二、核被告所為，係犯刑法第185 條之3 之服用酒類不能安全駕
    駛動力交通工具而駕駛罪，及刑法第135 條第1 項之妨害公
    務罪。所犯上開2 罪，犯意各別，行為互殊，應予分論併罰
    。查被告曾受如上揭事實欄所示之有期徒刑執行完畢，此有
    臺灣高等法院被告前案紀錄表在卷可考，其於受有期徒刑之
    執行完畢後，5 年以內故意再犯本件有期徒刑以上之上開2
    罪，均為累犯，應依刑法第47條第1 項規定加重其刑。按道
    路交通管理處罰條例第86條第1 項規定：「汽車駕駛人，無
    駕駛執照駕車、酒醉駕車……因而致人受傷或死亡，依法應
    負刑事責任者，加重其刑至二分之一。」依其文義觀察，係
    以無駕駛執照或酒醉之人駕駛汽車，因過失致人受傷或死亡
    ，應負刑法第284 條、第276 條之過失傷害或過失致人於死
    罪責者，始有其適用甚明（最高法院92年度台非字第50號判
    決可資參照）。本件被告無照、酒醉駕車對員警顏佳良實施
    妨害公務犯行，自無道路交通管理處罰條例第86條第1 項加
    重其刑之適用餘地。至於被告雖同時致使顏佳良受有傷害，
    姑不論究係成立故意傷害或過失傷害罪嫌，因顏佳良並未提
    出告訴，此部分欠缺訴追要件，本院無從審究。爰審酌被告
    無視政府近年來大力宣導酒醉駕駛之危害性，既漠視自己安
    危，尤枉顧公眾安全，於服用酒類後之呼氣酒精濃度達每公
    升0.78毫克，而處於不能安全駕駛動力交通工具之狀態下，
    仍貿然駕駛機車上路，嗣於警員依法執行職務時，竟又不遵
    守員警之指示停車接受稽查，公然挑戰國家公權力，悍然實
    施妨害公務犯行，危害員警執行職務之安全性，破壞社會秩
    序，惟念其犯後坦承犯罪，良有悔意，兼衡其犯罪之動機、
    目的、手段、所受刺激等一切情狀，分別量處如主文所示之
    刑，並定其應執行刑，及諭知各刑及應執行刑如易科罰金之
    折算標準，以示懲儆。
據上論斷，應依刑事訴訟法第273 條之1 第1 項、第299 條第1
項前段，刑法第185 條之3 、第135 條第1 項、第47條第1 項、
第41條第1 項前段、第51條第6 款，判決如主文。
本案經檢察官陳旭華到庭執行職務。
中    華    民    國    99    年    12    月    30    日
                  交通法庭    法  官  朱  嘉  川
以上正本證明與原本無異。
如不服本判決應於收受送達後10日內向本院提出上訴書狀，並應
敘述具體理由；其未敘述上訴理由者，應於上訴期間屆滿後20日
內向本院補提理由書（均須按他造當事人之人數附繕本）「切勿
逕送上級法院」。
                              書記官  林  伶  芳
中    華    民    國   100    年    1     月    5     日
附錄本案論罪科刑法條全文：
中華民國刑法第185條之3
服用毒品、麻醉藥品、酒類或其他相類之物，不能安全駕駛動力
交通工具而駕駛者，處1 年以下有期徒刑、拘役或科或併科15萬
元以下罰金。
中華民國刑法第135 條
對於公務員依法執行職務時，施強暴脅迫者，處3 年以下有期徒
刑、拘役或300 元以下罰金。
意圖使公務員執行一定之職務或妨害其依法執行一定之職務或使
公務員辭職，而施強暴脅迫者，亦同。
犯前2 項之罪，因而致公務員於死者，處無期徒刑或7 年以上有
期徒刑；致重傷者，處3 年以上、10年以下有期徒刑。

司法院資訊處製作；財團法人民間司法改革基金會備份。
